【裁判字號】    96,訴緝,288
【裁判日期】    970131
【裁判案由】    詐欺等
【裁判全文】
臺灣板橋地方法院刑事判決             96年度訴緝字第288號
公  訴  人  臺灣臺板橋方法院檢察署檢察官
被      告  甲○○
上列被告因詐欺案件，茲經檢察官提起公訴（94年度偵字第1220
0號），本院依簡式審判程序，判決如下：
    主  文
甲○○共同意圖為自己不法之所有，以詐術使人將本人之物交付
，處有期徒刑陸月，如易科罰金，以新臺幣壹仟元折算壹日。
    事  實
一、緣王順元（本院已另行審結）為貪圖小利，見報紙分類廣告
    有人徵求金融機構帳戶，竟基於幫助洗錢之犯意，於九十四
    年七月間某日，在臺北縣土城市○○街八十號附近，以新臺
    幣（下同）一千元代價，將其所申辦臺北縣土城市平和郵局
    帳號「00000000000000000 」號存摺及印章出賣予有詐欺犯
    意之姓名年籍不詳之成年人。甲○○與真實姓名年籍不詳、
    自稱小陳之成年男子（即為取得王順元上開帳戶之詐欺集團
    成員），共同意圖為自己不法所有，基於詐欺之犯意聯絡，
    由上開之人將王順元前揭帳戶存摺、印章交付予甲○○。再
    由姓名年籍不詳之詐欺集團成員於九十四年七月十四日下午
    一時三十五分許，以電話語音留言之方式，向乙○○佯稱：
    臺新銀行催繳期限已過期，趕緊還錢，並留下連絡電話等語
    ，乙○○於聽取該留言後，不疑有詐，依該人所留電話回電
    詢問，該人復向乙○○佯稱：可向警察局及中央存保局查詢
    ，並留下該二單位之電話，乙○○依其指示撥打電話查詢，
    致陷於錯誤，而依自稱中央存保局「楊建國科長」之人指示
    ，將其所有存於萬泰商業銀行一百五十萬元之存款匯入王順
    元之上開帳戶內，乙○○匯款後察覺有異，乃報警處理，嗣
    於十五日上午十時八分許，甲○○持上開王順元存簿及印章
    ，前往位於臺北縣永和市○○路二百七十號之永安郵局提領
    乙○○前所匯入之款項時，為警據報前往而當場查獲，始知
    上情。
二、案經臺北縣警察局永和分局報告臺灣板橋地方法院檢察署偵
    查起訴。甲○○於本院準備程序進行中，就被訴事實為有罪
    之陳述，經告知簡式審判程序之旨，並聽取各當事人之意見
    後，本院合議庭裁定由受命法官獨任進行簡式審判程序。
    理  由
一、訊據被告甲○○就上揭犯行於本院審理時坦承不諱，與證人
    王順元、乙○○於警詢及偵查中證述之情節互核相符，並有
    郵政存簿儲金提款單影本一紙在卷可佐，足認被告前揭自白
    與事實相符，堪予採信，本案事證明確，被告犯行堪予認定
    ，自應依法論科。
二、按九十四年二月二日修正公布，九十五年七月一日施行之刑
    法第二條第一項：「行為後法律有變更者，適用行為時之法
    律。但行為後之法律有利於行為人者，適用最有利於行為人
    之法律。」之規定，係規範行為後法律變更所生新舊法律比
    較適用之準據法，其本身尚無比較新舊法之問題，於新法施
    行後，應適用新法第二條第一項之規定，為「從舊從輕」之
    比較（最高法院九十五年第八次刑事庭會議決議意旨參照）
    ；另於比較時應就罪刑有關之共犯、未遂犯、想像競合犯、
    牽連犯、連續犯、結合犯，以及累犯加重、自首減輕暨其他
    法定加減原因（如身分加減）與加減比例等一切情形，綜其
    全部罪刑之結果而為比較；且就比較之結果，須為整體之適
    用，不能割裂分別適用各該有利於行為人之法律，此即法律
    變更之比較適用所應遵守之「罪刑綜合比較原則」及「擇用
    整體性原則」（參照最高法院二十四年上字第四六三四號判
    例、同院二十七年上字第二六一五號判例，及最高法院九十
    五年第八次刑事庭會議決議）。被告行為後，刑法第二十八
    條關於共同正犯之規定亦經修正。修正後刑法第二十八條規
    定之共同正犯，基於個人責任原則及法治國人權保障，限於
    直接從事構成犯罪事實之行為者（含共謀共同正犯），排除
    「陰謀共同正犯」及「預備共同正犯」之類型。被告係直接
    從事構成犯罪事實之行為，故修正前刑法第二十八條規定，
    修正後規定對之並非較為有利；被告行為後，刑法第三十三
    條第五款則將罰金刑提高為新台幣一千元以上，並以百元計
    算之，罰金刑之最低數額，較修正前提高，以修正前之規定
    較為有利；然被告經起訴部分為一次詐欺行為，所犯修正前
    刑法第三百四十條常業詐欺罪，法定刑度為一年以上七年以
    下有期徒刑，得併科五萬元以下罰金，修正後刑法業已刪除
    第三百四十條，被告若依修正後規定，係犯一次普通詐欺罪
    ，法定刑為五年以下有期徒刑、拘役或科或併科一千元以下
    罰金，從而自以修正後之規定較為有利，綜此，依整體比較
    之結果，應依修正後刑法第二條第一項但書之規定，適用修
    正後刑法處斷。
三、核被告所為，係犯刑法第三百三十九條第一項之詐欺取財罪
    。甲○○與真實姓名年籍不詳、自稱小陳之成年男子間，有
    犯意聯絡、行為分擔，為共同正犯。爰審酌被告並無前科，
    素行尚可，此有臺灣高等法院被告前案紀錄表一份在卷可稽
    ，然被告早已成年，並具有相當智識及判斷能力，明知詐騙
    集團利用他人帳戶詐取金錢之情形猖獗，造成嚴重社會問題
    ，仍因貪圖收取數千元之不當報酬，為詐欺集團成員擔任車
    手，前往至郵局領取被害人因詐欺而匯入之金錢，為虎作倀
    ，犯行可指，本不容輕縱，兼衡本案幸因被害人機警察覺，
    款項及時追回，未造成嚴重損失，被告於警詢、偵查中均否
    認犯行，並一度逃匿，經通緝到案，至本院準備程序初訊時
    猶飾詞圖卸，顯示仍存僥倖心理，嗣後始因當庭無從自圓其
    說，終知事證明確而坦承犯行之態度，現仍在學，有其在學
    證明附卷可佐等一切情狀，本院斟酌再三後，從輕量處如主
    文所示之刑，並依刑法第四十一條第一項前段之規定，諭知
    易科罰金之折算標準，以資懲儆。末按中華民國九十六年罪
    犯減刑條例第五條規定：「本條例施行前，經通緝而未於中
    華民國九十六年十二月三十一日以前自動歸案接受偵查、審
    判或執行者，不得依本條例減刑。」查被告於九十五年三月
    二十四日經本院以九十五年板院輔刑莊科緝字第二九五號發
    佈通緝，於九十六年十二月五日經緝獲歸案，並於九十六年
    十二月十九日經本院以板院輔刑莊銷字第一一六三號撤銷通
    緝書撤銷通緝，有上開通緝書、撤銷通緝書、臺北縣海山分
    局通緝案件移送書各一份在卷可稽，是被告之犯罪時間雖在
    九十六年四月二十四日之前，依中華民國九十六年罪犯減刑
    條例第五條之規定，仍不能適用同條例第二條第一項第三款
    之規定減刑。
四、至臺灣臺北地方法院檢察署九十五年度偵字第二九一二號移
    送併辦意旨，固認為被告於九十五年五月二十四日在臺北縣
    新店市○○路一百一十四號台新國際商業銀行新店分行開設
    帳號：0000000000000號帳戶，旋在不詳地點，將其上開帳
    戶存摺提款卡以不詳之代價售與真實姓名、年籍不詳之詐騙
    集團成員，幫助該不法份子為詐欺犯行，與本案有連續犯之
    關係，為裁判上一罪云云。惟被告自承係於出賣自己帳戶並
    得款後，另經犯罪集團成員聯繫，慫恿為本案經起訴並論罪
    科刑之犯行。是被告上開二次犯行，犯意個別，行為互殊，
    是併案部分與本案並無何連續犯裁判上一罪之關係，既未經
    起訴，本院自無從併予審論，自應將此部分退由檢察官另行
    處理，附此敘明。
據上論斷，依刑事訴訟法第273條之1第1項、第299條第1項前段
，刑法第2 條第1 項後段、第339 條第1 項、第41條第1 項前段
，刑法施行法第1條之1，判決如主文。
本案經檢察官靳開聖到庭執行職務。
中    華    民    國    97    年    1     月    31    日
                    刑事第三庭  法  官  王偉光
以上正本證明與原本無異
如不服本判決應於送達後十日內附理由向本院提出上訴狀
                                書記官  陳怡君
中    華    民    國    97    年    1     月    31    日
附錄本案論罪科刑之法律條文：
中華民國刑法第三百三十九條第一項：
意圖為自己或第三人不法之所有，以詐術使人將本人或第三人之
物交付者，處五年以下有期徒刑、拘役或科或併科一千元以下罰
金。


司法院資訊處製作；財團法人民間司法改革基金會備份。
